【裁判字號】    94,上更(一),655
【裁判日期】    950221
【裁判案由】    違反槍砲彈藥刀械管制條例
【裁判全文】
臺灣高等法院刑事判決             94年度上更(一)字第655號
上  訴  人
即  被  告  丁○○
                    現於臺灣臺北監獄
上  訴  人
即  被  告  丙○○
                    現於臺灣臺北監獄執行中
上  訴  人
即  被  告  壬○○
                    現於臺灣臺北監獄
上列三人共同
選任辯護人  林清漢律師
上列上訴人因違反槍砲彈藥刀械管制條例案件，不服臺灣臺北地
方法院93年度重訴字第9號，中華民國93年8月26日第一審判決（
起訴案號：臺灣臺北地方法院檢察署93年度偵字第3207號），提
起上訴，本院判決後，被告提起上訴，經最高法院第1次發回更
審，本院判決如下：
    主  文
原判決關於丁○○、丙○○、壬○○共同共同未經許可，持有手
槍暨定執行刑部分均撤銷。
丁○○共同未經許可，持有手槍，處有期徒刑陸年，併科罰金新
臺幣肆拾萬元，罰金如易服勞役，以罰金總額與陸個月之日數比
例折算。
丙○○共同未經許可，持有手槍，累犯，處有期徒刑伍年貳月，
併科罰金新臺幣肆拾萬元，罰金如易服勞役，以罰金總額與陸個
月之日數比例折算。
壬○○共同未經許可，持有手槍，處有期徒刑伍年陸月，併科罰
金新臺幣肆拾萬元，罰金如易服勞役，以罰金總額與陸個月之日
數比例折算。
扣案附表編號1至4所示之槍、彈暨樸克牌紙盒及手提包各壹只均
沒收。
    事  實
一、丙○○曾於民國91年間因詐欺案件，經臺灣新竹地方法院判
    處有期徒刑4月確定，92年間因妨害兵役案件，經臺灣新竹
    地方法院判處有期徒刑3月確定，92年8月11日執行詐欺罪之
    有期徒刑4月完畢，接續執行妨害兵役之有期徒刑3月，至92
    年10月8日未執行部分易科罰金執行完畢。
二、丁○○於不詳時起未經許可，持有均具殺傷力之制式克拉克
    手槍1支（槍枝管制編號0000000000號，如附表編號1）、改
    造貝瑞塔92手槍1支（如附表編號3，槍枝管制編號00000000
     00號）、制式90子彈及直徑8.8mm金屬彈頭之土造子彈，復
    於92年4、5月間，壬○○又未經許可，與丁○○基於共同持
    有上開槍、彈之犯意聯絡，時由丁○○將上開槍、彈交由壬○○保養、擦拭，丁○○、壬○○又於丙○○於92年10月8
    日出獄後某日起基於同未經許可，持有上開槍、彈之犯意聯
    絡，亦由丁○○將槍、彈交付予壬○○、丙○○共同保養或
    由渠等3人攜帶外出，並於93年2月2日一同至嘉義縣大埔鄉
    山上某處，持附表編號2之改造貝瑞塔92手槍1支試射擊發4
    枚子彈。嗣於92年11月17日上午，丁○○、丙○○、壬○○
    與同案共犯林尚民，另起犯意而共同意圖勒贖而架擄被害人
    甲○○一案後（渠等4人於本案所另犯共同意圖勒贖而擄人
    罪部分均經本院判處罪刑後，最高法院駁回上訴確定），甲○○之子林世忠於92年11月17日下午1時許即報警處理，經
    臺灣臺北地方法院檢察署檢察官指揮偵辦，並實施通訊監察
    ，查知丁○○、丙○○、壬○○與林尚民等人之真實姓名及
    藏匿處所後，及丁○○亦涉持有槍、彈嫌疑重大，於93年2
    月4日上午，由警員分持臺灣板橋地方法院、臺灣嘉義地方
    法院核發之搜索票，至臺北縣三重市○○○路61號、嘉義縣
    民雄鄉大崎村14甲16號之7實施搜索，於93年2月4日上午9時
    30分許，由警在嘉義縣民雄鄉大崎村14甲16號之7鐵皮屋後
    方圍牆，查獲丁○○所有裝槍彈之手提包1只、附表編號1之
    手槍及彈匣內如同附表編號2之制式90子彈14顆、附表編號3
    之改造手槍、丁○○所有之樸克牌紙盒1只內裝有同附表編
    號4之改造子彈13顆及外放之子彈2顆與已擊發所剩之彈殼4
    顆、於丙○○在93年2月3日向不知情之高銘鴻借用ＧＩ─1
    838號自小客車內掉落之同附表編號4之子彈1顆。（另查扣
    丁○○所有，供彼等擄人勒索犯罪所用之0000 000000號行
    動電話SIM晶片卡、機身編碼000000000000000號MOTOLO LR
    牌行動電話1支、委託書1張、本票張及警員持臺灣臺北地方
    法院檢察署檢察官簽發之拘票，另於93年2月4日下午4時許
    拘提林尚民到案，並查扣林尚民所有，供彼等供擄人勒索犯
    罪所用0000000000、0000000 000號行動電話SIM晶片卡及機
    身編碼000000000000000號NOK IA牌行動電話1支）。
三、案經甲○○訴由臺北市政府警察局文山第二分局移送臺灣臺
    北地方法院檢察署檢察官偵查起訴。
    理  由
一、
  (一)按被告之自白，非出於強暴、脅迫、利誘、詐欺、疲勞訊問
    、違法羈押或其他不正之方法，且與事實相符者，得為證據
    。刑事訴訟法第156條第1項定有明文。本院前審勘驗被告4
    人警詢筆錄之錄音帶結果如下：「警詢程序係由一名員警負
    責詢問，1名員警負責紀錄，以國台語交錯方式詢答，經由
    員警整理被告所答內容並覆述予被告確認，再記載於筆錄中
    。被告丁○○部分：詢問過程中員警有因丁○○記不清楚
    而依資料詢問丁○○是否如此，以喚起丁○○之記憶並再三
    確認，並給予丁○○更正該資料內容之機會；且要求丁○○
    應自己陳述事發經過。被告丙○○部分：員警於詢問案發
    經過時，特別告知丙○○盡量陳述事實，並給予丙○○完整
    陳述之機會。被告壬○○部分：詢問中員警與壬○○均不
    清楚「阿賢」為何人，經由員警打電話確認為高銘鴻。詢問
    完畢後筆錄交由壬○○閱讀並再次確認。同犯被告林尚民
    部分：2員警先行討論詢問之問題，由林尚民回答，員警與
    林尚民再三確認事實，並討論筆錄文句後，始記載於筆錄中
    。詢問結束後，有1名女子向員警詢問林尚民可否交保。
    其餘內容均與筆錄記載相符」等，有本院前審94年3月14日
    勘驗筆錄在卷可稽（本院93年上訴字第2808號卷(一)第232頁
    ）。足見被告等人於警詢中之自白，顯係在自由意志所為，
    難認有何遭受強暴、脅迫、利誘、詐欺、疲勞訊問、違法羈
    押或其他不正之方法之情形，且其警詢筆錄所供各節復與事
    實相符（詳後述），則揆諸上揭規定，自具證據能力。
  (二)按被告以外之人於審判外之言詞或書面陳述，除法律有規定
    者外，不得作為證據。又被告以外之人於審判外之陳述，經
    當事人於審判程序同意作為證據，法院審酌該言詞陳述或書
    面陳述作成時之情況，認為適當者，亦得為證據。當事人、
    代理人或辯護人於法院調查證據時，知有第159條第1項不得
    為證據之情形，而未於言詞辯論終結前聲明異議者，視為有
    前項之同意，刑事訴訟法第159條第1項及第159條之5分別定
    有明文。查本件共同被告丁○○、丙○○、壬○○等各人間
    於警詢時，除關於自己部分之陳述，就有關於其他共同被告
    之陳述、證人辛○○、己○○、戊○○、乙○○及已判決確
    定之共犯林尚民等人於警詢時之陳述，在本院準備程序中，
    就證據能力一節均表示無意見，且未於本案言詞辯論終結前
    聲明異議，本院審酌上開等人於警詢時之陳述係彼等於案發
    後就各自親身經歷之事實所為者，依渠等陳述作成時之情況
    ，並不無適當之情形，自均得為證據，並予敘明。
二、訊據上訴人即被告丁○○、丙○○、壬○○3人均坦承於右
    揭時、地查獲附表編號1至4之槍、彈等情，然被告丁○○及
    其辯護人則辯稱被告丁○○持有附表編號1至4所示之槍、彈
    ，自行取出交付員警符合自首規定，另上訴人即被告丙○○
    、壬○○雖亦承認保養、擦拭附表編號1至4槍、彈並試射，
    惟否認有持有關係云云。
三、本院經查：
  (一)扣案槍彈經檢察官送請內政部警政署刑事警察局鑑定結果：
    １、送鑑改造貝瑞塔92手槍1支（槍枝管制編號0000000000
    ），認係由仿ＢＥＲＥＴＴＡ廠Ｍ9半自動手槍製造之玩具
    手槍換裝土造金屬槍管而成之改造手槍，機械性能良好，可
    擊發適用子彈，認具殺傷力。２、送鑑制式克拉克手槍一支
    （槍枝管制編號0000000000），認係奧地利ＣＬＯＣＫ廠製
    19型口徑9ＭＭ制式半自動手槍，機械性能良好，可擊發同
    口徑制式子彈，認具殺傷力。３、送鑑制式90子彈30顆；
    16顆認均係具直徑約8.8ＭＭ金屬彈頭之土造子彈，經採樣
    5顆試射，均可擊發，認均具殺傷力。14顆認均係口徑9Ｍ
    Ｍ之制式子彈，認均具殺傷力。有內政部警政署刑事警察局
    93年2月9日刑鑑字第0930027286號鑑定報告書乙份在卷可稽
    （偵查卷(四)第94至103頁），復有樸克牌紙盒及手提包各1
    紙扣案可資佐證。
  (二)
  (1)被告丁○○雖曾於本件警詢中將扣案之槍、彈諉稱係同案被
    告丙○○或壬○○所有，然其在於偵查及原審、本院亦均供
    述：扣案槍彈係伊所有，曾開車載壬○○、丙○○到山上試
    射，試槍是丙○○打樹幹等語（偵查卷(四)第36頁、原審卷(一)
    第8頁、本院卷第53、96頁）。
  (2)被告壬○○於警詢時供稱：「警方搜索查扣之槍、彈是我們
    平日防身之用，平日都是丁○○交代我及丙○○保管，如攜
    帶外出就藏在小客車後座坐墊下。．．．在93年2月2日晚間
    22時許由丁○○駕駛車號３Ｗ─9783號自小客車，載我跟丙○○到嘉義縣後大晡山上試射改造貝瑞塔手槍，共試射4 發
    ，均向樹木射擊，未向任何人射擊。該扣案槍彈早在去年（
    92）年4、5月間我和丁○○自桃園市○○路370號5樓搬遷至
    右記現地址居住時，丁○○才將附表編號1之手槍（含彈匣
    ）連同子彈14顆（附表編號2）交由我保管，貝瑞塔改造手
    槍及改造子彈19顆，丁○○於93年1月31日左右交給我保養
    ，之後試射4顆，留2顆，另與克拉克手槍一同放置有13顆」
    等語（見偵查卷(一)第37頁）；於偵查仍供稱：「有與丙○○
    前往嘉義山上試射貝瑞塔手槍，偶爾丁○○拿給我保管槍枝
    及子彈，我當兵時有學到保養槍枝，槍枝是真的」、「是丁○○交給我保養及收藏的，當時他交給我時，丙○○還沒有
    來，不是丙○○的（你有無試射及保管槍支、子彈？）是，
    丁○○叫我去保養及擦拭，我就叫丙○○去」等語（見偵查
    卷(四)第36、121、122頁）；於原審及本院並供述：槍砲部分
    係受被告丁○○指使保養而已等語（原審卷(一)第198頁、本
    院卷第53頁）。
  被告丙○○供稱；「．．．該批槍械在我來投靠丁○○時已
    放置該處，非我所帶來的，是壬○○告訴我槍械放的地點。
    該批槍械應該是丁○○的」等語（見偵查卷(一)第60頁）；其
    在偵查時供稱：「槍、彈是丁○○的。丁○○曾拿給我試射
    黑色克拉克手槍，但子彈未擊發，丁○○及壬○○均有試射
    ，之前承認子彈是我所有，是因想把丁○○二把槍承擔下來
    ，順便也把該子彈扛下來；我去時槍彈就已經在那邊了，我
    有試射過一次，但沒有擊發，我有保管及保養槍枝及子彈，
    約兩、三次。有時壬○○叫我拿出來擦一擦。」等語（見偵
    查卷(四)第115、117、121、122頁頁）。
  證人即查獲本案之警員王侯爵就本案槍彈查獲過程於原審具
    結證述：伊等進入後，出示搜索票，當時情資是裡面藏有槍
    枝，情資來源是監聽，後來伊質問丁○○是否藏有槍枝，他
    說有槍枝，說放在車上，後來伊等帶到他車上，但並沒有看
    到槍枝，後來他說可能是被壬○○拿走，伊等再請壬○○與
    丁○○對質，壬○○又說在車上，伊說車上沒有，被告壬○○又說可能被被告丙○○拿走，後係被告丁○○告知壬○○
    、丙○○將槍拿出來，被告丙○○才帶我們到工廠後方，在
    牆壁上由勾子勾住之袋子內查扣到本案之2支槍枝等（原審
    卷(二)第53頁反頁）。
  按未經許可，持有槍、彈係對槍、彈有實力支配而言，亦即
    對該槍、彈於事實上有支配力者而言，究為他人所有，抑僅
    歸其持有，無庸區分（最高法院26年渝上字第369號判例參
    照），又未經許可持有槍枝、子彈，其持有之繼續，為行為
    之繼續，亦即一經持有該槍彈，罪即成立，至其持有行為終
    了時，均論為一罪，不得割裂（最高法院93年度台上字第18
    7號判決參照），綜合被告丁○○、丙○○、壬○○上開所
    為供述，扣案槍、彈雖係被告丁○○於持有中將之交予被告
    丙○○、壬○○保養、試射，則被告丙○○、壬○○對於扣
    案之槍、彈顯亦有事實上支配力之持有關係，至為該槍、彈
    為是否為被告丙○○、壬○○，亦無礙於其2人持有槍、彈
    之之成立，且有依被告丁○○之指示，而保管、擦拭，況再
    參諸即證人王侯爵就本案槍、彈查獲過程觀之，，堪認被告
    壬○○、丙○○確有依被告丁○○之指示，放置保管扣案槍
    彈之行為。是足證彼等3人就扣案附表編號1至4之槍彈，均
    應有共同管領共同持有之犯意聯絡及行為分擔。被告丙○○
    、壬○○否認持有扣案槍、彈云云，應係卸責之詞，難以憑
    採。
  (三)按刑法第六十二條所謂發覺，並非以有偵查犯罪之機關或人
    員確知其人犯罪無誤為必要，而於對其發生嫌疑時，即得謂
    為已發覺（最高法院91年度台上字第3570號判決意旨參酌）
    。又槍砲彈藥刀械管制條例第18條第1項前段明定：「犯本
    條例之罪自首，並報繳其持有之槍彈藥刀械者，減輕或免
    除其刑」，依特別法優於普通法之適用法律原則，對上開自
    首之特別規定，自應優先於刑法總則第62條前段之規定適用
    （最高法院82年度台上字第5384號參照），查本案承辦警員
    於93年2月3日向臺灣嘉義地方法法官聲請搜索票，經該法院
    核准之搜索票，其上記載：「受搜索人：丁○○、壬○○；
    搜索處所：嘉義縣民雄鄉大崎村十四甲十六之七號；應扣押
    之物：槍砲相關證物」等，有該法院93年度搜字第96號搜索
    票附卷可稽（偵查卷(一)第102頁）。再互核證人即查獲本案
    之警員王侯爵於原審所證稱：我們進入後，出示搜索票，當
    時情資是裡面藏有槍枝，情資來源是監聽，質問丁○○是否
    藏有槍枝，他說有槍枝，說放在車上，後來伊等帶到他車上
    ，但並沒有看到槍枝，後來他說可能是被壬○○拿走，伊等
    再請壬○○與丁○○對質，壬○○又說在車上，伊說車上沒
    有，被告壬○○又說可能被被告丙○○拿走，後係被告丁○○告知壬○○、丙○○將槍拿出來，被告丙○○才帶我們到
    工廠後方，在牆壁上由勾子勾住之袋子內查扣到本案之2支
    槍枝等語（原審卷(二)第53頁正、反頁）。顯見警員於向法院
    聲請申請搜索票時，即已懷疑被告丁○○等人涉有持有槍枝
    之嫌疑，且經警員搜索，未發現槍、彈，一再質問被告丁○○、丙○○、壬○○等人及相互對質後，始由被告丁○○指
    示被告壬○○、丙○○將槍、彈交付予警員，亦難謂符合報
    繳之程序，是縱扣案槍、彈非警員自行搜獲，而係被告取交
    者，仍依上開判決意旨，被告丁○○、壬○○、丙○○所為
    仍不符合自首之要件，難邀自首減刑之寬典，被告及辯護人
    此部分之辯解，洵有未洽，要無足取。
  (四)至於被告丁○○所稱：扣案之槍、彈係於92年5月底，案外
    人辛○○（於92年8月25五日亡故）在屏東某處養鴿舍，交
    付予伊云云，然查：(1)被告丁○○於查獲之93年2月4日起迄
    多次警詢、偵查之時之訊問及原審羈押訊問、起訴後及至原
    審93年4月2日之訊問止，均未供出扣案之槍、彈之來源為辛○○一情，嗣於上開扣案槍枝經送請內政部警政署刑事警察
    局（下稱刑事警察局）進行比對結果，發現其附表編號1之
    手槍試射之彈殼底（紋）特徵紋痕與廖銘堂於88年11月20日
    被槍擊死亡案中，經臺中市警察局88年11月24日中刑警鑑字
    第1112號刑事案件證物採驗記錄表送鑑「廖銘堂遭槍擊案」
    內彈殼1顆底（紋）特徵紋痕相符，被告丁○○始於93年4月
    5日在該案之警局借詢中翻稱係死亡之辛○○於93年5月底屏
    東縣潮州鎮其兄養鵨舍內交所交付予伊云云（臺灣臺中地方
    法院檢察署93年度偵字第8121號卷第15、16頁），則扣案之
    槍、彈若確係辛○○所交付，何以迄於原審中嗣後始供述來
    源，是否為辛○○所交付，已無無疑。(2)證人即辛○○之胞
    兄庚○○於警詢中雖亦陳稱：82年5月底，伊當時在伊的養
    鴿場看見辛○○拿一個白色塑膠袋，裡面裝著兩把槍給丁○○云云等語（詳臺灣臺中地方法院檢察署93年度偵字第8121
    號卷第40頁），惟被告丁○○於該次警詢中並未陳述辛○○
    將扣案之槍、彈係放置在白色塑膠袋內交付，且證人庚○○
    於本院詰證時證稱：伊見過丁○○1次，是在伊弟弟辛○○
    死之前，在伊家圍牆旁的產業道路上，當時他（指丁○○）
    來的時候伊家的狗在叫，伊就走過去問他有什麼事？丁○○
    說他在等人，過了一會辛○○就開車過來按喇叭聲，辛○○
    就跟丁○○在伊家圍牆那邊聊天，伊有問我弟弟還有丁○○
    要不要進來坐，他們說不用，他們之間講一講話就走了，伊
    當時看到辛○○有拿一包白色透明塑膠袋的東西交給丁○○
    ，大概30公分左右，伊不知道裡面是什麼東西。……伊在警
    詢並未陳稱說白色塑膠袋裡面有裝兩把槍，是警察自己記載
    的。該次警詢中伊見到丁○○。警察問伊有沒有看到2把槍
    ，還跟伊說一把黑的，一把白的，其中一把有打死人等語（
    本院卷第97、98頁），而被告丁○○於本院審理中則稱：辛○○在庚○○鴿舍鴿舍旁邊附近空地交槍給伊，庚○○他也
    有看到辛○○拿一包東西給伊。當時辛○○交給伊克拉克的
    制式手槍1支，貝瑞塔改造手槍1支，子彈伊沒有數。當時是
    伊與庚○○在鴿舍泡茶的時候，辛○○主動直接從他車上拿
    槍交給我，槍用報紙包著，塑膠袋又包在上面等語（本院卷
    第104頁），被告丁○○所述辛○○交付扣案槍、彈之地點
    及親繪該養鵨舍之現場環境圖1紙（本院卷第106頁），已與
    證人庚○○所證地點不符，且依被告丁○○所陳述，辛○○
    是將扣案之槍、彈先以報紙包裝後，外層再以塑膠袋包裝，
    則證人庚○○如何得知該塑膠袋內即係扣案之槍、彈，更何
    況證人庚○○於該次警詢中所見扣案之槍、彈之包裝與被告
    丁○○供述之包裝不吻合，且其在本院經詰問時已否認知悉
    該塑膠袋為何物等語，準此，證人庚○○於該次警詢中陳稱
    ：在其養鴿場目見辛○○拿一個白色塑膠袋，內放裝裡面裝
    著兩把槍給丁○○云云等語（詳臺灣臺中地方法院檢察署93
    年度偵字第8121號卷第40頁），與事實不符，應係附和迴護
    被告丁○○之詞，不足採信。(3)綜上各情，參互以觀，被告
    丁○○所稱扣案之槍、彈係辛○○於92年5月底所交付云云
    ，僅為被告丁○○片面之說詞，尚難遽以採信，附此敘明。
  (五)至於被告丁○○、壬○○前於92年1月間因非法持有改造手
    槍及子彈，經臺灣新竹地方法院檢察署檢察官於92年5月21
    日以被告涉犯修正前槍砲彈藥刀械管制條例第11條第4項、
    第12條第2項之罪，而提起公訴（該署92年度偵字第2577號
    ），並於同年8月25日繫屬臺灣新竹地方法院審理，固有上
    開起訴書及被告丁○○前案明細資料附卷可參。然觀諸上開
    起訴意旨所載被告丁○○、壬○○係於92年1月中旬某日，
    在桃園縣中壢市大江商場之「華山」玩具槍專櫃，以28萬元
    之代價向綽號「小江」之男子購得改造完成具殺傷力之手槍
    8支、及子彈162顆，旋於同年月28日經警查獲。顯見被告丁○○、壬○○被訴犯行，係以購買方式而取得槍彈，核與本
    案槍彈係辛○○無償交付被告丁○○者要有不同。該次購買
    槍、彈之行為，應屬臨時起意。故被告丁○○、壬○○前後
    2次持有槍、彈之行為，容無概括犯意，殊無連續犯之適用
    ，附此說明。
四、按被告丁○○、丙○○、壬○○行為後，槍砲彈藥刀械管制
    條例於94年1月26日日以華總一義字第09400010101號令修正
    公布，並自94年1月28日生效施行，被告丁○○、丙○○、
    壬○○3人持有扣案附表編號1、2、4之手槍、彈藥部分核係
    犯槍砲彈藥刀械管制條例第7條第4項之未經許可持有手槍罪
    、及第12條第4項（原審誤載為第5項，另起訴書並漏引第12
    條第4項之條文）之未經許可持有彈藥罪，並未修正，自不
    生新舊法比較問題，先予敘明，另渠等持有附表編號3之改
    造手槍部分，原係犯行為時槍砲彈藥刀械管制條例第11條第
    4 項之未經許可持有其他可發射子彈具有殺傷力之各式槍砲
    罪，惟該次修正後之該條例將原條例第11條規定刪除，並將
    未經許可持有其他可發射子彈具有殺傷力之各式槍砲罪移置
    為同條例第8條第4項規定，至此部分之法定刑則由原先之「
    1年以上7年以下有期徒刑，併科新臺幣7百萬元以下罰金」
    大幅提高為「3年以上10年以下有期徒刑，併科新臺幣7百萬
    元以下罰金」，新舊法比較結果，自以修正前之規定對被告
    等為有利，依刑法第2條第1項但書規定，就被告持有如附表
    編號3之改造手槍之行為，自應以94年1月26日修正、同年月
    28日生效施行前之槍砲彈藥刀械管制條例第11條第4項規定
    對被告等為處斷（起訴書並漏引第11條第4項之條文），被
    告丁○○、丙○○、壬○○等人間持有附表編號1至4之槍、
    彈行為部分，彼此間有犯意之聯絡及行為之分擔，應論以共
    同正犯。被告以一持有行為同時持有如附表編號1至4所示之
    槍、彈，而犯前開三罪，為想像競合犯，依刑法第55條規定
    ，應從法定刑較重之違反槍砲彈藥刀械管制條例第7條第4項
    規定處斷。被告丙○○更有事實欄所載犯罪科刑之情形，有
    本院被告丙○○全國前案紀錄表在卷可按，其於執行完畢後
    5 年內再犯本件有期徒刑之罪，依累犯之規定加重其刑。
五、原審以被告丁○○、丙○○、壬○○罪證明確，予以論罪科
    ，固非無見，惟查：(一)然扣案之槍、彈應非辛○○交付予被
    告丁○○，原審認為係辛○○所交付，事實之認定尚有未合
    。(二)原審事實欄內並未詳述扣案之槍、彈查獲之情形以致漏
    未就扣案被告丁○○所有供犯持扣案之槍、彈所用之之手提
    包及樸克牌紙盒各1只，依法宣告沒收，認事用法自有違誤
    。(三)被告丁○○、壬○○、丙○○就非法持有手槍、改造手
    槍、子彈之行為，於渠等行為後，槍砲彈藥刀械管制條例於
    94年1月26日修正公布施行，原審就被告等持有附表編號3之
    改造手槍部分，未及比較新舊法，亦有未洽。被告丁○○上
    訴辯稱自首及被告丙○○、壬○○上訴意旨否認持有槍、彈
    及量刑過重，而指摘原而決不當，固均無理由。惟原判決既
    有上開可議之處，自應由本院就被告丁○○、丙○○、壬○○持有槍、彈部分予以撤銷改判，爰審酌被告丙○○有詐欺
    、妨害兵役之前科；被告丁○○有背信之前科（非累犯）；
    被告壬○○有竊盜之前科（非累犯），有本院被告全國前案
    紀錄表在卷可參；犯罪後態度；及被告犯罪之手段、目的及
    持有槍彈易對社會造成危害，損及社會治安甚鉅等一切情狀
    ，分別量處如主文第二至四項所示宣告之刑，併科罰金部分
    均諭知易服勞役之折算標準。
六、又扣案如附表編號1至4所示具有殺傷力之手槍1支、改造手
    槍1支、鑑驗時試射剩餘之制式90子彈11顆、土造子彈11顆
    ，屬違禁物，依刑法第38條第1項沒收，另扣案被告丁○○
    所有供犯案之槍、彈包藏所用之之手提包及樸克牌紙盒各1
    只，依刑法第38條第1項第2款規定宣告沒收，至扣案如附表
    編號2、4之具有殺傷力之制式90子彈3顆、土造子彈5顆，業
    經鑑驗單位試射完畢喪失效能，已非屬違禁物；另扣案已擊
    發九０子彈彈殼四顆，係已擊發之土造金屬彈殼，不具殺傷
    力，有上開內政部警政署刑事警察局鑑定報告可參，是應非
    屬違禁物；均不諭知沒收。
七、另臺灣板橋地方法院檢察署移送併辦之93年度偵字第16560
    號偵查案件，其意旨謂：被告丁○○及壬○○2人基於殺人
    犯意之聯絡，於88年11月20日下午10時40分許，在臺中市○
    區○○路469號，共同持槍殺害廖銘堂後，隨即逃逸無蹤，
    並在現場遺留彈頭、彈殼各1顆及口罩1只等物，經警將上開
    物件送請內政部警政署刑事警察局進行分析彈道及彈殼底紋
    建檔。嗣於93年間，丁○○、壬○○二人因另涉嫌持槍擄人
    勒贖案件，為警查獲上開二把槍枝，經送請內政部警政署刑
    事警察局進行比對結果，發現附表編號1之手槍試射之彈殼
    底（紋）特徵紋痕與廖銘堂於88年11月20日被槍擊死亡案中
    ，經臺中市警察局88年11月24日中刑警鑑字第1112號刑事案
    件證物採驗記錄表送鑑「廖銘堂遭槍擊案」內彈殼1顆底（
    紋）特徵紋痕相符，認與被告丁○○、壬○○本案非法持有
    槍、彈之行為，有牽連犯裁判上一罪之關係，而請求併辦等
    語。訊據被告丁○○、壬○○均否認持附表編號1之手槍槍
    殺被害人廖銘堂，被告丁○○辯稱：辛○○於92年5月底始
    交付附表編號1之手槍，被告壬○○辯稱於90年、91年年初
    始認識被告丁○○等語，檢察官認為被告丁○○、壬○○涉
    有共同持附表編號1之手槍槍殺被害人廖銘堂死亡一情，固
    據證人即當時槍擊時在場目睹之己○○（廖銘堂之妹）、戊○○（廖銘堂之子）、乙○○（廖銘堂之妹婿）於警詢及本
    院結證指認被告壬○○與持槍射擊廖銘堂之人身材、體型相
    似，被告丁○○與在場控制戊○○之人之身材、體型相似等
    語，暨刑警局93年3月19日刑鑑字第093006135 2號函為憑（
    附於該偵查卷第58、59頁），本件被告丁○○所稱扣案之槍
    、彈係已死亡之辛○○在92年5月底交付一情，固不足採信
    ，然按未經許可持有槍枝、子彈，其持有之繼續，為行為之
    繼續，亦即一經持有該槍彈，罪即成立，至其持有行為終了
    時，均論為一罪，不得割裂。若以之犯他罪，兩罪間之關係
    如何，端視開始持有之原因為斷，如早已非法持有槍、彈，
    後另起意犯罪；或意圖犯甲罪而持有槍、彈，卻持以犯乙罪
    ，均應以數罪併罰論處。必因意圖犯某罪而持有槍、彈，後
    果以之犯該罪，兩罪間始有牽連犯之適用（最高法院87年度
    台上字第4019號、88年度台上字第3914號、93年台上字第
    187號判決參照）。本件被告丁○○一再陳稱扣案之槍、彈
    係辛○○所交付，雖難以憑信，然該案已事隔數年，本院仍
    未能查知被告丁○○、壬○○自何時起持有扣案之槍、彈及
    其等持有之原因為何，是否早已非法持有槍、彈，後另起意
    係為意圖殺害被害人廖銘堂；或係為意圖殺害被害人廖銘堂
    之原因而持有，檢察官亦均無其他證據證明此部分情節，是
    自難單憑扣案附表編號1之手槍擊發之彈殼底（紋）特徵紋
    痕與槍殺廖銘堂者相符，即逕自推測本案被告丁○○、壬○○持有手槍與持槍殺害廖銘堂一案中有何牽連犯之裁判上一
    罪關係。依上述最高法院判決意旨所述，本案尚查無有裁判
    上一罪之關係，自不得併予審判，應退回併辦機關，另行處
    理。
據上論斷，應依刑事訴訟法第369條第1項前段、第364條、第299
條第1項前段，修正後槍砲彈藥刀械管制條例第7條第4項、第12
條第4項、修正前槍砲彈藥刀械管制條例第11條第4 項，刑法第
2條第1項、第11條前段、第28條、第47條、第55條、第42條第3
項、第38第1項第1款、第2款，罰金罰鍰提高標準條例第2條，現
行法規所定貨幣單位折算新台幣條例第2條，判決如主文。
本案經檢察官呂文忠到庭執行職務。
中    華    民    國    95    年    2    月    21     日
                  刑事第十九庭  審判長法  官  林堭儀
                                      法  官  宋  祺
                                      法  官  蔡明宏
以上正本證明與原本無異。
如不服本判決，應於收受送達後十日內向本院提出上訴書狀，其
未敘述上訴之理由者並得於提起上訴後十日內向本院補提理由書
（均須按他造當事人之人數附繕本）。
                                      書記官  陳建邦
中    華    民    國    95    年    2    月    21     日
附錄：本案論罪科刑法條全文
槍砲彈藥刀械管制條例第7條
未經許可，製造、販賣或運輸火砲、肩射武器、機關槍、衝鋒槍
、卡柄槍、自動步槍、普通步槍、馬槍、手槍或各類砲彈、炸彈
、爆裂物者，處死刑、無期徒刑或7年以上有期徒刑；處徒刑者
，併科新台幣3千萬元以下罰金。
未經許可，轉讓、出租或出借前項所列槍砲、彈藥者，處無期徒
刑或 5 年以上有期徒刑，併科新台幣 1 千萬元以下罰金。
意圖供自己或他人犯罪之用，而犯前二項之罪者，處死刑或無期
徒刑；處徒刑者，併科新台幣 5 千萬元以下罰金。
未經許可，持有、寄藏或意圖販賣而陳列第 1 項所列槍砲、彈藥
者，處 5 年以上有期徒刑，併科新台幣 1 千萬元以下罰金。
第 1 項至第 3 項之未遂犯罰之。
修正前槍砲彈藥刀械管制條例第11條
未經許可，製造、販賣或運輸第四條第一項第一款所稱其他可發
射金屬或子彈具有殺傷力之各式槍砲者，處五年以上有期徒刑，
併科新臺幣一千萬元以下罰金。
未經許可，轉讓、出租或出借前項所列槍砲者，處三年以上十年
以下有期徒刑，併科新臺幣七百萬元以下罰金。
意圖供自己或他人犯罪之用，而犯前二項之罪者，處無期徒刑或
七年以上有期徒刑，併科新臺幣一千萬元以下罰金。
未經許可，持有、寄藏或意圖販賣而陳列第一項所列槍砲者，處
一年以上七年以下有期徒刑，併科新臺幣七百萬元以下罰金。
第一項至第三項之未遂犯罰之。
 附表1
┌──┬────────────┬────────────┐
│編號│應沒收之物              │備註                    │
├──┼────────────┼────────────┤
│1   │制式克拉克手槍乙枝      │                        │
│    │                        │                        │
├──┼────────────┼────────────┤
│2   │制式九０子彈十一顆（原扣│原扣案十四顆均具殺傷力，│
│    │得十四顆，其中三顆已試射│其中三顆因試射，而已不具│
│    │完畢）                  │殺傷力。                │
├──┼────────────┼────────────┤
│3   │改造貝瑞塔九二手槍一支  │                        │
├──┼────────────┼────────────┤
│4   │直徑8．8mm金屬彈頭之土造│原扣案十六顆均具殺傷力，│
│    │子彈十一顆（原扣得十六顆│其中五顆因試射，而已不具│
│    │，其中五顆已試射完畢）  │殺傷力。                │
└──┴────────────┴────────────┘


司法院資訊處製作；財團法人民間司法改革基金會備份。
